【裁判字號】    88,訴,1909
【裁判日期】    890229
【裁判案由】    殺人未遂
【裁判全文】
臺灣高雄地方法院刑事判決                        八十八年度訴字第一九九號
    公  訴  人  臺灣高雄地方法院檢察署檢察官
    被      告  甲○○
    右  一  人
    指定辯護人  本院公設辯護人  辛○○
    被      告  戊○○
    右  一  人
    選任辯護人  蘇精哲律師
                鄭銘仁律師
                王正嘉律師
右被告等因殺人未遂案件，經檢察官提起公訴（八十八年度偵字第一九四二三號），
本院判決如左：
    主  文
甲○○、戊○○共同傷害人之身體，累犯，各處有期徒刑參月；又共同殺人未遂，累
犯，各處有期徒刑柒年捌月、褫奪公權肆年。各應執行有期徒刑柒年玖月、褫奪公權
肆年。
    事  實
一、甲○○曾於民國八十五年間因傷害案件，經法院判處有期徒刑五月確定，並於八
    十六年四月十七日執行完畢，戊○○則曾於八十三年間因妨害秩序案件，經法院
    判處有期徒刑五月、如易科罰金以三百元折算一日確定，並於八十三年十一月一
    日執行完畢。渠二人仍不知悔改，於八十八年六月二十日（起訴書誤載為二日）
    下午三時三十分許，甲○○、戊○○二人至高雄市○○○路四三一號勞福公司（
    該公司係雇用臨時工之公司）騎樓前由丙○○所開設之檳榔攤位喝酒聊天，嗣於
    同日下午五時許，甲○○見勞福公司雇用之臨時工壬○○返回勞福公司騎樓處，
    遂上前向壬○○質問壬○○向甲○○之友人顏世峰借機車卻未歸還之事，雙方發
    生口角爭執，甲○○竟基於傷害之犯意，出手毆打壬○○一巴掌（尚未成傷），
    而戊○○及另一位名為陳添財（綽號常仔）之不詳年籍成年男子見狀，竟萌生與
    甲○○共同傷害壬○○之犯意聯絡，戊○○除在旁口出「國輝仔，國星仔眼睛很
    大，在瞪你喔」之挑釁煽動之言語，致甲○○撲向壬○○並拉扯纏抱外，陳添財
    並趁甲○○與壬○○拉扯纏抱之際，持小瓦斯筒擊向壬○○之後腦處，並再與甲○○分持鐵椅砸向壬○○之身體，而戊○○並在一旁指揮稱「國星仔，你不要還
    手，讓他們二人打」之語，致壬○○受有頭部左側額部及顳部約長四公分、深一
    公分之二處撕裂傷之傷害。幸經丙○○及在場圍觀之人勸阻，壬○○始避免再受
    毆打，並獲顏士峰載送就醫。
二、八十八年六月二十三日下午，戊○○再至上開勞福公司騎樓前由丙○○所開設之
    檳榔攤位與丙○○喝酒聊天，勞福公司雇用之臨時工丁○○於同日下午五時三十
    分許在勞福公司領完工資，亦至該檳榔攤位坐於戊○○之鄰桌處喝酒，嗣於同日
    下午六時許，丁○○轉身對戊○○指責為何於同年六月二十日毆打壬○○，且常
    欺負善良工人、耍流氓等語，戊○○遂衝向丁○○與之拉扯，並提腳踹之，經丙○○及同為勞福公司雇用之臨時工己○○、乙○○從中勸阻拉開後，戊○○仍心
    有不干，甚為憤恨，以行動電話聯絡甲○○至勞福公司，待甲○○夥同陳添財至
    勞福公司會合後，三人共同基於強制丁○○行使無義務之事及殺人之犯意聯絡，
    由甲○○手持鋁製球棒、戊○○與陳添財則手持四角木棍，三人合圍當時在勞福
    公司前尚未離開之丁○○，並以半推半拉之方式，將丁○○帶至勞福公司後方即
    高雄市○○○路之公園處，除使丁○○行使無義務之事外，甲○○、戊○○與陳
    添財並在該公園處分持上揭鋁製球棒及四角木棍朝丁○○頭部此人體要害、足以
    致命之部分猛擊，經丁○○極力逃脫並隨即騎機車離開，惟騎至鳳山市○○路、
    光復路附近，即不支倒地，經旁人送至高雄國軍八０二總醫院急診，因傷勢嚴重
    而發病危通知，再即轉送鄭乃榮醫院，因丁○○之頭部受傷合併後枕頭腦膜外出
    血、前額及後枕部挫裂傷等造成生命立即危險之傷害，經緊急為開顱手術極力救
    治，丁○○始得倖免於死，並經警循線查獲前情。
二、案經壬○○、丁○○訴由高雄市政府警察局三民第一分局報請臺灣高雄地方法院
    檢察署檢察官偵查起訴。
    理  由
一、訊據被告甲○○、戊○○均矢口否認右揭傷害及殺人未遂之犯行，被告甲○○除
    辯稱：伊於八十八年六月二十日下午在勞福公司騎樓前與丙○○喝酒，被告戊○○當時坐於隔壁桌，伊看到告訴人壬○○，遂向其詢問為何未歸還向伊僱用之工
    人顏世峰所借之機車，然因而與壬○○爭吵扭抱，伊並被告訴人壬○○壓於地上
    ，陳添財即綽號常仔之男子見狀遂持鐵椅打壬○○，壬○○方鬆手，伊並無毆打
    壬○○云云，而被告戊○○辯稱：伊於八十八年六月二日下午在勞福公司騎樓前
    ，係在旁勸阻被告甲○○與壬○○間之爭吵，當時係陳添財即綽號常仔之男子持
    小瓦斯筒及鐵椅毆打壬○○，伊與被告甲○○均未動手毆打云云外，被告甲○○
    並辯稱：八十八年六月二十三日下午，伊播打至被告戊○○之行動電話與之聯絡
    ，從電話中聽到被告戊○○與人大聲爭吵，伊遂騎機車前來勞福公司處，在河北
    路那邊聽人說被告戊○○與人打架，並見被告戊○○拿一支木棍走在前、而丁○○則手持一把油漆刮刀跟著，伊見狀遂拿一支木棍跟過去直至勞福公司後門之公
    園之路旁，並問被告戊○○發生何事，當時丁○○手持一把油漆刮刀面向伊及被
    告戊○○，距離僅約一公尺，伊很緊張，遂拿棍子先朝丁○○之腳打，看可否將
    其趕走，然丁○○又衝過來，伊遂再打一下，卻擊中頭部，丁○○並即倒下，伊
    見狀即逃離，伊並無殺人之意，且當時被告戊○○並未持木棍毆擊丁○○云云，
    被告戊○○則以：八十八年六月二十三日下午，伊原在勞福公司騎樓前與丙○○
    喝酒，席間丁○○指責伊為何被告甲○○毆打壬○○，伊遂與丁○○發生爭吵並
    扭抱互毆，伊與丁○○發生爭吵前，行動電話曾收到被告甲○○播打來之電話，
    伊當時正與丁○○大聲爭吵，未及回話，嗣有人將伊與丁○○拉開，伊欲返家，
    然丁○○手持一把油漆刮刀衝向伊，伊即朝河北路方向逃，丁○○在後追趕，直
    至勞福公司後方之河北一路公園處，被告甲○○前來見狀，即持一支木棍跟來，
    丁○○轉身朝被告甲○○做攻擊狀，伊向前欲從丁○○之後方用手搶下丁○○手
    中之油漆刮刀未果，丁○○並轉身向伊攻擊，被告甲○○遂衝過來持木棍朝丁○○之後方側面打下，本係要打落油漆刮刀，卻打中丁○○之頭部，伊從頭至尾手
    中既未持有任何棍棒，亦未毆打或欲殺害丁○○之行為云云置辯。經查：
    (1)右揭事實，業經告訴人壬○○、丁○○指訴歷歷，再告訴人壬○○確受有頭部
      左側額部及顳部約長四公分、深一公分之二處撕裂傷之傷害之情，有財團法人
      天主教聖功醫院八十八年十月十六日八八聖功醫字第二六七號函可稽，而告訴
      人丁○○確因鈍物挫擊傷導致頭部受傷合併後枕頭腦膜外出血、前額及後枕部
      挫裂傷等造成生命立即危險之傷害，期間並因傷勢嚴重經高雄國軍八０二總醫
      院急診，因傷勢嚴重經發出病危通知，再即轉送鄭乃榮醫院緊急為開顱手術方
      倖免於死之情，有高雄國軍八０二總醫院病危通知單、鄭乃榮醫院診斷證明書
      及同醫院八十八年十月十八日鄭醫字第一０一八號函在卷可參。
    (2)查被告甲○○業供稱：伊於八十八年六月二十三日下午前去勞福公司時，係見
      到被告戊○○手持木棍等語（見本院八十九年一月六日審判筆錄），再證人丙○○於警訊及本院審理時證稱：八十八年六月二十日下午在勞福公司前，壬○○與被告甲○○及常仔為機車之事爭吵，伊見被告甲○○與常仔分持鐵椅、小
      瓦斯筒毆打壬○○，嗣壬○○頭部流血，伊即前去勸阻，方才停手；再同年月
      二十三日下午戊○○在勞福公司前伊所擺設之檳榔攤處與伊喝酒聊天，丁○○
      則至勞福公司領工資後到檳榔攤取酒於角落處喝酒，嗣丁○○過來指責被告戊○○喜歡欺負人、毆打壬○○之種種不對，伊見其二人快打起來，趕緊將他們
      隔開勸阻，因桌椅已被弄翻，伊遂收攤回家等語（見本院八十八年十一月三十
      日訊問筆錄），再證人乙○○（係受雇於勞福公司之臨時工）除證稱：八十八
      年六月二十日下午，伊在勞福公司騎樓處看人玩大老二，當時被告甲○○、戊○○與常仔三人在丙○○之攤子上喝酒，伊見被告甲○○叫壬○○過去，有聽
      到被告甲○○似乎為了機車之事與壬○○爭吵，渠二人扭打在地，被告甲○○
      被壓制在地，常仔即持小瓦斯筒毆擊壬○○，而被告甲○○亦拿鐵椅加入毆打
      等語，並與證人己○○（亦係受雇於勞福公司之臨時工）均證稱：八十八年六
      月二十三日下午丁○○至勞福公司領錢，當時在丙○○之攤子上，被告戊○○
      與丙○○在喝酒，丁○○則與綽號「歐仔」、「肖仔」等人在隔壁桌喝酒，丁○○突然站起來向被告戊○○質問其為何常在此欺負人、你是流氓是不是之類
      之語，被告戊○○即與丁○○拉扯，丁○○跌倒在地，被告戊○○尚用腳踹，
      伊二人即趕快將其二人拉開，並見被告戊○○自己拿起行動電話播打，播打完
      後其即開車從建國路轉至勞福公司後門之河北一路公園處下車，伊二人見其手
      持一支類似棍棒類之物至勞福公司前還要找丁○○打架，丁○○也好像要衝上
      去，伊二人勸阻其二人，嗣己○○即先離開等語外，乙○○並證稱：在己○○
      離開後，被告戊○○往勞福公司後門之河北一路公園處前去，丁○○亦跟去，
      未幾即見被告甲○○與常仔二人分持棍棒類之物朝前開被告戊○○及丁○○前
      去之方向前進等語（上開證人乙○○、己○○之證詞，見本院八十九年一月二
      十四日訊問筆錄），再證人庚○○（同係受雇於勞福公司之臨時工）亦證稱：
      八十八年六月二十三日下午六時許，伊在勞福公司後門之河北一路公園處與一
      位老太太聊天，見丁○○與被告戊○○在公園之路邊互相出拳頭，但未打中，
      嗣見被告甲○○騎機車停在和平路，手持一支類似窗框之四角木棍朝被告戊○○及丁○○之方向走來，當時尚有一位伊不認識之人隨被告甲○○而來，丁○○遭被告戊○○、丁○○及那位伊不認識之人圍住，因伊先前一直注意手持四
      角木棍之被告甲○○，故比較認真注意見到被告甲○○有持該木棍從丁○○之
      正面打中丁○○頭部之動作，然因一方面距離約五十公尺，且一方面天色較暗
      之故，並未加以注意其他二人之動作，丁○○被打倒在地後，被告戊○○、甲○○及另一位伊不認識之人見狀即逃逸，伊叫那位與伊聊天之老太太叫救護車
      ，然丁○○在地上昏迷約三分鐘，即爬起來離開等語至明（見本院八十九年一
      月二十七日訊問筆錄）。按證人丙○○、乙○○、己○○及庚○○均與被告二
      人素無怨懟，當無設詞構陷之必要，是依前開被告甲○○及證人所述情節，除
      足見被告甲○○辯稱其並未毆打壬○○，及被告戊○○辯稱其在前開與丁○○
      發生之糾紛中，並未持有木棍云云，均顯非真實外，從證人陳述之上開情節確
      與壬○○及丁○○就如何遭被告二人與常仔共同毆擊之重要過程情節之指訴相
      符以觀，亦足彰顯壬○○及丁○○二人之指訴係屬真實可信。
    (3)再者，除被告二人原先係均稱被告甲○○推丁○○一把，丁○○方倒地受傷云
      云（見本院八十八年十月八日訊問筆錄），然被告甲○○嗣又改稱其見丁○○
      手持一把油漆刮刀追著被告戊○○往勞福公司後門公園處跑，其方拿一支木棍
      跟去，先打丁○○之腳，再打肩膀部云云（見本院八十八年十二月二十九日訊
      問筆錄），復又與被告戊○○均再翻稱：被告甲○○持木棍原先本欲打落丁○○手中之油漆刮刀，然卻打中丁○○之頭部云云（見本院八十九年一月六日訊
      問筆錄），足見其二人先後翻異不一，所供已容存疑外，證人乙○○、己○○
      並業均確認稱丁○○尾隨被告戊○○前去勞福公司後門公園處時，丁○○手中
      並未持有任何工具等語至明（同見本院八十九年一月二十四日訊問筆錄），是
      被告前開辯稱丁○○係手持油漆刮刀云云，亦無可採信；且況被告甲○○係稱
      伊當時至勞福公司後方公園處，追上被告戊○○而與之並排，一起面向丁○○
      ，見丁○○手持油漆刮刀，方持木棍打丁○○，且當時被告戊○○並無任何攔
      抱或阻止丁○○之動作云云，然同在場之被告戊○○卻稱：當時伊在前、丁○○在後、被告甲○○在後，丁○○轉身朝向被告甲○○，似乎要攻擊他，伊當
      時位於丁○○背後處，而丁○○距被告甲○○約一公尺，伊見丁○○似有拿起
      油漆刮刀要嚇唬被告甲○○，伊即衝向前，從丁○○之背後用手要搶下丁○○
      之油漆刮刀，但未成功，丁○○轉身要攻擊伊，被告甲○○見狀就衝過來持木
      棍從丁○○之後方側面處擊下，而打中頭部云云，從上開同時在場之被告二人
      所述，發現渠二人就當時被告甲○○持棍毆擊丁○○時，與丁○○之位置（被
      告甲○○係稱與被告戊○○並排一起面向丁○○云云，然被告戊○○卻稱係其
      在前、丁○○在中而被告甲○○在後云云）及被告戊○○有無阻止丁○○之動
      作（被告甲○○稱無，然被告戊○○卻稱其有從丁○○之背後用手欲搶下油漆
      刮刀之動作）等過程經過事項，顯然存有極大之差異，按被告二人既同時在場
      ，對於過程經過，應最為清楚為是，豈有連基本之過程描述都存有明顯之歧異
      之理，是被告二人上開當時過程之描述，實有避重就輕而無可信之理。
    (4)按人體之頭部係屬要害部位，乃眾所週知之事實，然被告二人與陳添財明知如
      此，竟仍共同分持鋁棒、木棍直接朝丁○○之頭部毆擊，並導致丁○○頭部受
      傷合併後枕頭腦膜外出血、前額及後枕部挫裂傷等業造成生命立即危險之傷害
      ，且並因傷勢嚴重經高雄國軍八０二總醫院發出病危通知，嗣幸即轉送鄭乃榮
      醫院緊急為開顱手術極力救治，方倖免於死之情以觀，足見被告二人與陳添財
      當時用力至猛，其直接朝人體之頭部要害處毆擊而欲置丁○○於死之殺人犯意
      ，實至為彰顯，不容被告推諉。
    (5)綜上所述，被告二人所辯云云，無非事後卸責之詞，不足採信，事證明確，被
      告犯行洵堪認定。
二、核被告二人前開對壬○○之所為，係犯刑法第二百七十七條第一項之傷害罪、對
    丁○○之所為，係犯刑法第二百七十一條第二項、第一項之殺人未遂罪。其已著
    手殺人之行為惟未得逞，應為未遂犯，依刑法第二十六條規定減輕其刑；再被告
    二人與陳添財就前開犯行間，有犯意之聯絡及行為之分擔，應為共同正犯。公訴
    人雖認被告前揭對壬○○之所為，應係基於殺人之犯意而為，亦應構成刑法第二
    百七十一條第二項、第一項之殺人未遂罪等語，然查依壬○○之傷勢，其係受有
    左側額部及顳部約長四公分、深一公分之二處撕裂傷之傷害，且當日包紮後即可
    返家休養之情，有前開天主教聖功醫院八十八年十月十六日八八聖功醫字第二六
    七號函可按，足見其傷勢並非有致命之嚴重性，且參以當時壬○○係遭被告甲○○及陳添財分持鐵椅、小瓦斯筒之堅硬之物合力圍打，衡情若渠等有殺害壬○○
    之意，依壬○○當時所處之客觀環境，當不致只受到左側額部及顳部約長四公分
    、深一公分二處撕裂傷如此程度之傷害，而無其他足以造成生命危險之傷害為是
    ，從而，自不得僅因被告甲○○及陳添財係分持鐵椅、小瓦斯筒圍打壬○○，且
    壬○○頭部受有前開傷害，即遽謂被告當時必係基於殺人之犯意聯絡而為，是公
    訴意旨此之所指，容有誤會，然因無礙事實之同一性，爰變更起訴法條。被告二
    人就前開犯行間，犯意各別、行為互殊，應分論併罰之；又查被告甲○○曾於八
    十五年間因傷害案件，經法院判處有期徒刑五月確定，並於八十六年四月十七日
    執行完畢，戊○○則曾於八十三年間因妨害秩序案件，經法院判處有期徒刑五月
    、如易科罰金以三百元折算一日確定，並於八十三年十一月一日執行完畢，有本
    院被告全國前案紀錄表及臺灣高雄地方法院檢察署刑案資料查註紀錄表可按，其
    二人於刑之執行完畢後，五年內再犯本件有期徒刑以上之罪，均為累犯，並就傷
    害之部分加重其刑，而就殺人未遂部分除就法定刑死刑及無期徒刑之部分依法不
    得加重外，就其餘部分依法先加後減之。爰審酌被告二人僅因細故，即萌生傷害
    、殺人之意，而傷害他人身體及危害他人生命，罔顧人命，嚴重侵害他人權益及
    社會安全，且犯後猶否認犯行，犯後態度難認良好，然念其主動與丁○○達成賠
    償之和解，有和解書一份可稽，尚見有所悔意等一切情狀，酌情量處如主文所示
    之刑，且依其等犯罪性質，就其等所犯殺人未遂之部分，認有褫奪公權之必要，
    爰併宣告之，並定其應執行刑，以示懲儆。至於前開犯罪所用之物，因未扣案，
    為免執行困難，爰不併予宣告沒，附此敘明。
據上論斷，應依刑事訴訟法第二百九十九條第一項前段、第三百條，刑法第二十八條
、第二百七十七條第一項、第二百七十一條第二項、第一項、第四十七條、第七十一
條第一項、第五十一條第五款、第三十七條第二項，判決如主文。
本案經檢察官陳銘珠到庭執行職務
中      華      民      國    八十九    年二      月    二十九    日
                                         臺灣高雄地方法院刑事第二庭
                                             法  官    陳  威  龍
右判決正本證明與原本無異
對於本判決如有不服應於收受送達後十日內向本院提出上訴書狀上訴於台灣高等法院
高雄分院並按他造當事人之人數附具繕本
                                             書記官    林  雯  琪
中      華      民      國    八十九    年      三      月      二      日
附錄本案論罪科刑法條：
刑法第二百七十一條第一項、第二項：
殺人者，處死刑、無期徒刑或十年以上有期徒刑。
前項之未遂犯罰之。
刑法第二百七十七條第一項：
傷害人之身體或健康者，處三年以下有期徒刑，拘役或一千元以下罰金。


司法院資訊處製作；財團法人民間司法改革基金會備份。
